【裁判字號】    92,上易,2893
【裁判日期】    921112
【裁判案由】    違反著作權法
【裁判全文】
臺灣高等法院刑事判決                          九十二年度上易字第二八九三號
    上  訴  人
    即  被  告  乙○○
                甲○○
    共      同
    選任辯護人  羅子武 律師
右上訴人因違反著作權法案件，不服臺灣板橋地方法院九十二年度易字第一四四一號
，中華民國九十二年七月二十三日第一審判決（起訴案號：臺灣板橋地方法院檢察署
九十一年度偵字第九四０四號），提起上訴，本院判決如左：
    主  文
原判決撤銷。
乙○○共同連續意圖營利而以明知為侵害著作財產權之物，意圖散布而持有之方法侵
害他人之著作財產權，累犯，處有期徒刑肆月，如易科罰金以佰元折算壹日。
甲○○共同連續意圖營利而以明知為侵害著作財產權之物，意圖散布而持有之方法侵
害他人之著作財產權，處有期徒刑肆月，如易科罰金以佰元折算壹日。
扣案之盜版「陶晶瑩青春」ＣＤ共貳仟柒佰片及附表所示盜版音樂光碟片之封面設計
外標二箱均沒收。
    事  實
一、乙○○前因妨害家庭案件，經台灣台北地方法院判處有期徒刑三月確定，於九十
    一年一月十五日執行完畢，仍不知悔改。甲○○為優碟實業有限公司（下稱優碟
    公司，址設台北縣中和市○○街七九號四樓）及唐城印刷事業有限公司（下稱唐
    城公司，址設台北縣中和市○○街八九號四樓）負責人，乙○○則受僱於甲○○
    擔任廠長一職，均為從事印刷、包裝等業務之人。
二、緣「陶晶瑩青春」音樂光碟片內所錄製之「不再相思」歌曲，係豐華唱片股份有
    限公司（下稱豐華公司）享有著作財產權之錄音著作，附表所示音樂光碟片之封
    面設計，則係如附表所示著作財產權人享有著作財產權之美術著作。而「陶晶瑩
    青春」之音樂光碟片及附表所示音樂光碟片之封面設計，均係姓名及年籍均不詳
    綽號為「阿賢」之成年男子（外號或稱「阿財」），未經豐華公司及如附表所示
    之著作財產權人之授權或同意，於不詳時地所擅自重製之侵害著作財產權之物。
    乃乙○○、甲○○均明知為侵害著作財產權權之物，竟與綽號「阿賢」之成年男
    子共同基於意圖營利，而以意圖散布而持有之方法侵害他人著作財產權之概括犯
    意聯絡，自九十一年三月初起至同年五月十七日止，先後三次由「阿賢」將上開
    盜版之音樂光碟片及音樂光碟片封套（含封面設計）送至優碟公司，每次約有二
    、三千件套數，共計約有一萬片套數，再由甲○○及乙○○利用不知情之員工數
    人負責包裝，每包裝一片收取新台幣（下同）一元之費用，包裝完成時，再交由
    「阿賢」，以此方式侵害豐華公司及如附表所示著作財產權人之著作財產權。經
    警於九十一年五月二十八日十四時許，在上址優碟公司內當場查獲，扣得「陶晶
    瑩青春」之盜版音樂光碟片二千七百片及附表所示盜版之音樂光碟片封面設計外
    標二箱。
二、案經豐華公司及如附表所示著作財產權人共同委任代理人林英傑訴由內政部警政
    署保安警察第二總隊第三大隊報請臺灣板橋地方法院檢察署檢察官偵查起訴。
    理  由
一、右開犯罪事實，除據上訴人即被告甲○○、乙○○否認有違反著作權犯行，並以
    渠等僅係接受「阿賢」委託包裝盜版光碟片，不知道這樣會違反著作權法，亦無
    散布該盜版光碟片之故意云云置辯外，均供認有於右揭時地，先後三次受「阿賢
    」委託包裝該盜版音樂光碟片，及知悉「阿賢」所交付之光碟片均為盜版等事實
    ，並有如事實欄所載之音樂光碟片二千七百片及附表所示音樂光碟片之封面設計
    外標二箱扣案可徵。而「陶晶瑩青春」音樂光碟片內所錄製之「不再相思」歌曲
    ，係豐華公司享有著作財產權之錄音著作，附表所示音樂光碟片之封面設計，則
    係如附表所示著作財產權人享有著作財產權之美術著作等情，業據告訴代理人林
    英傑、朱晉輝分別於警詢及檢察官偵查中指陳甚詳，並提出被侵害錄音著作及權
    利相關證件清冊一份及附表所示音樂光碟片之封面及封面影本可按。上訴人已供
    明上開音樂光碟片二千七百片及附表所示音樂光碟片之封面設計外標均為盜版物
    ，核與告訴代理人之指陳相符，足徵上訴人等均明知上開物件為侵害著作財產權
    之物。依上訴人等所供如事實欄所載包裝盜版光碟片之數量及時間，並收取包裝
    費用等情節，當知該等盜版光碟片係「阿賢」擬為販售予不特定顧客之用，則渠
    等係基於意圖散布而持有，並有營利之意圖甚明。上訴人以自己犯罪之意思受託
    代為包裝盜版音樂片後，再交付給「阿賢」，則其與「阿賢」之成年男子有以意
    圖散布而持有之方法，侵害他人著作財產權之犯意聯絡及行為分擔，實堪認定，
    所辯無侵害他人著作權犯意，及無違法之認識云云，顯係事後卸責之詞，不足採
    信。又本件係經上訴人等出於自願同意搜索，有卷附之搜索扣押筆錄可參，上訴
    人指非依合法程序查扣上開扣案物，自無屬稽。事證明確，上訴人等之犯行，應
    堪認定。
二、上訴人行為後，著作權法已於九十二年七月九日經修正公布，修正前第九十三條
    第三款規定之「以明知為侵害著作權之物，意圖散布而持有之方法侵害他人之著
    作權者，處二年以下有期徒刑，得併科新台幣十萬元以下罰金。」修正後第九十
    三條第一項第二款則規定「意圖營利而以明知為侵害著作財產權權之物，意圖散
    布而持有之方法侵害他人之著作財產權者，處二年以下有期徒刑、拘役，或併科
    新台幣五十萬元以下罰金。」犯罪構成要件及法定本刑均有不同，經比較新舊法
    之結果，以修正後之法律有利於上訴人等，應適用裁判時法處斷。核上訴人所為
    ，均係犯修正後著作權法第九十三條第一項第二款之「意圖營利而以明知為侵害
    著作財產權之物，意圖散布而持有之方法侵害他人之著作財產權」罪。渠等與綽
    號「阿賢」之成年男子間，有犯意聯絡及行為分擔，皆為共同正犯。先後多次犯
    行，時間緊接，所犯係構成要件相同之罪，顯係基於概括之犯意為之，應依連續
    犯之規定以一罪論，並加重其刑。其一行為同時侵害豐華公司及如附表所示著作
    財產權人之著作財產權，依刑法第五十五條想像競合犯之例，從一重處斷。上訴
    人乙○○曾受如事實欄所載有期徒刑之執行完畢，有本院被告全國前案紀錄表可
    稽，五年內再犯本件有期徒刑以上之罪，為累犯，應依刑法第四十七條之規定遞
    加重其刑。
三、原審據以論科，雖非無見。然查，上訴人等僅止於意圖散布而持有上開盜版物而
    已，並無與「阿賢」有共同散布或販賣（意圖營利而交付）之具體事證，原判決
    論處上訴人等以散布之方法侵害他人之著作權罪刑，及未及比較新舊法，均有未
    洽。上訴意旨，仍執前詞，否認犯罪，固無足取，惟原判決既有可議，即屬無可
    維持，應予撤銷改判。爰審酌上訴人之前科素行，犯罪之動機、目的、智識程度
    、所包裝侵害告訴人之盜版ＣＤ及封面之數量，上訴人等之職務，犯罪所得利益
    ，尚未與告訴人達成民事和解，及其二人犯罪後之態度等一切情狀，量處如主文
    第二、三所示之刑，並均諭知易科罰金之折算標準。扣案如主文第三項所示之物
    ，為本件供犯罪所用之物，且屬共同正犯「阿賢」所有，已據上訴人等供明，依
    著作權法第九十八條前段宣告沒收。又上訴人並無散布之行為，業如前述，公訴
    意旨指「阿賢」以不詳之代價，販賣而散布予不特定之顧客，上訴人涉犯「明知
    為侵害著作權之物而散布」罪嫌，自有未合，因與論科之罪刑有實質上一罪關係
    ，不另為無罪之諭知。
四、檢察官移送併案審理（九十二年度偵字第一六八九三號、九十一年度偵字第九三
    九九號、九十二年度偵字第一０七０八號、他字第七一八號）意旨略以：被告乙
    ○○及甲○○分別係力光印刷有限公司（下稱力光公司）廠長及股東，力光公司
    於九十一年五月二十日下午十四時許，亦被查獲如該卷內所示侵害華納國際音樂
    股份有限公司等著作權之盜版光碟片及網版，因認被告二人涉有違反著作權法之
    案件，而與前開論罪科刑部分有裁判上一罪關係。經查，被告乙○○於九十一年
    五月二十一日檢察官偵訊時，僅供認伊係優碟公司之廠長，及受「阿賢」之委託
    包裝前開在優碟公司遭查獲之盜版音樂光碟，並未供稱伊係力光公司之廠長及自
    白有併辦意旨所述之犯罪事實，有該訊問筆錄影本附於九十一年度偵字第九三九
    九號偵卷可稽。又證人即力光公司負責人吳溪寶雖於偵查中供稱：力光公司資本
    額一百萬元，伊出七十萬元，被告甲○○出三十萬元。惟隨後即改稱：「（被告
    甲○○）占股三十萬是因我錢還沒還他，等我錢給清後，他就不算占股」等語。
    於原審則證稱：「之前他（指被告甲○○）跟我借五十萬，後來他沒有錢還我，
    就把公司賣給我，之前叫定一，他以一百二十萬賣我，我另還他四十萬，就欠他
    三十萬，所以我才會說他有力光股份」，則告甲○○是否為力光公司之股東，即
    非無疑。又縱認被告甲○○係力光公司股東，依證人吳溪寶證稱：「（力光業務
    是否被告李去接的？）不是，他只有介紹幾個，再由我去跟客戶談，公司主要是
    我負責的，這次所查到的不是他介紹的，被告蘇與力光公司沒有關係」，及證人
    即力光公司員工葛弘瑞於偵查中雖亦證稱：「他（指被告甲○○）會仲介一些業
    務讓我們做，但很少，他價格也壓得很低」，及於原審則證稱本件力光公司遭查
    獲之盜版光碟是否係被告甲○○介紹的，伊並不清楚等語，亦難認定力光公司遭
    查獲之盜版光碟與被告二人有何關連，被告二人所辯併案部分與伊二人無關等語
    ，尚非全然無據。依此，則本部分與前開起訴之事實並無裁判上一罪關係，應退
    回檢察官另行依法處理，附予敘明。
據上論斷，應依刑事訴訟法第三百六十九條第一項前段、第三百六十四條、第二百九
十九條第一項前段、修正後著作權法第九十三條第一項第二款、第九十八條前段、刑
法第十一條、第二十八條、第五十六條、第五十五條、第四十七條、第四十一條第一
項、第二條第一項前段、罰金罰鍰提高標準條例第二條，判決如主文
本案經檢察官呂丁旺到庭執行職務。
中      華      民      國    九十二    年     十一     月     十二     日
                              臺灣高等法院刑事第十庭
                                  審判長法  官  溫  耀  源
                                        法  官  邱  同  印
                                        法  官  吳      燦
右正本證明與原本無異。
不得上訴。
                                        書記官  陳  靜  姿
中      華      民      國    九十二    年     十一     月     十二     日
附錄：本案論罪科刑法條全文
修正後著作權法第九十三條第一項第二款：
有下列情形之一者，處二年以下有期徒刑，得併科新台幣十萬元以下罰金︰
二  違反第七十條規定者。


司法院資訊處製作；財團法人民間司法改革基金會備份。
